臺灣彰化地方法院民事裁定
                          110年度司繼字第1286號
聲  請  人  張金煉  


關  係  人  財政部國有財產署中區分署

法定代理人  趙子賢  
上列聲請人聲請對被繼承人許秀玉選任遺產管理人事件，本院裁
定如下：
    主  文
選任財政部國有財產署中區分署為被繼承人許秀玉（民國00年0
月00日生，身分證統一編號：Z000000000號，生前籍設彰化縣○○
鄉○○村○○路○○段000號，民國109年6月4日死亡）之遺產管理人。
准對被繼承人許秀玉之繼承人為承認繼承之公示催告。
被繼承人許秀玉之大陸地區以外之繼承人，應自本公示催告公告
於司法院網站之翌日起，一年內承認繼承。大陸地區之繼承人，
應自被繼承人許秀玉死亡之日起三年內以書面向本院為繼承之表
示。上述期限屆滿而無繼承人承認繼承時，被繼承人許秀玉之遺
產，於清償債權並交付遺贈物後，如有賸餘即歸屬國庫。
程序費用新臺幣壹仟元由被繼承人許秀玉之遺產負擔。
    理  由
一、本件聲請意旨略以：聲請人與被繼承人許秀玉共有坐落於臺
    中市外埔區水美東段土地，聲請人已向臺灣臺中地方法院起
    訴請求分割共有物，經臺灣臺中地方法院110年度中簡字第1
    270號審理中。然土地共有人許秀玉於民國（下同）109年6
    月4日死亡，其全體繼承人均已辦理拋棄繼承，是否仍有應
    繼承之人不明，致聲請人對前開土地無法行使權利，為此聲
    請選任被繼承人許秀玉之遺產管理人等語。
二、按先順序繼承人均拋棄其繼承權時，由次順序之繼承人繼承
    。其次順序繼承人有無不明或第四順序之繼承人均拋棄其繼
    承權者，準用關於無人承認繼承之規定，民法第1176條第6
    項定有明文。次按繼承開始時，繼承人之有無不明者，由親
    屬會議於1個月內選定遺產管理人，並將繼承開始及選定遺
    產管理人之事由，向法院報明；親屬會議依前條規定為報明
    後，法院應依公示催告程序，定6個月以上之期限，公告繼
    承人，命其於期限內承認繼承；無親屬會議或親屬會議未於
    前條所定期限內選定遺產管理人者，利害關係人或檢察官，
    得聲請法院選任遺產管理人，並由法院依前項規定為公示催
    告，此為民法第1177條、第1178條所明定。
三、經查，聲請人主張之前揭事實，業據提出臺灣臺中地方法院
    110年度中簡字第1270號民事裁定、被繼承人之除戶謄本、
    本院109年度司繼字第1035號、第1197號家事法庭通知（以
    上均影本）等件為證，並經本院職權調閱109年度司繼字第1
    035號、第1197號拋棄繼承事件卷宗，經核無訛，堪信屬實
    。從而，聲請人以利害關係人即土地共有人身份聲請為被繼
    承人許秀玉選任遺產管理人，依法應屬有據，本件自有選任
    遺產管理人之必要。又被繼承人之子謝正雄及謝正展等均表
    明不願意擔任本件之遺產管理人，有電話記錄附卷可稽。惟
    此類案件之被繼承人遺產管理尚涉及其債權人、受遺贈人債
    權實現，為了加強社會交易信賴性，落實債務人財產為債權
    之總擔保，不因其死亡而使債權實現發生困難，故遺產管理
    實具有公益性質，而國有財產署為國家管理財產機關，負責
    全國國土或財產之管理事務，本質上負有為民服務之公益性
    質，不能純以遺產償還後仍有剩餘為其擔任遺產管理人之考
    量因素；況本院審酌無人承認繼承之遺產，於清償債權、交
    付遺贈物後，如有剩餘，應歸屬國庫，且遺產管理人之選任
    係屬法院之職權，其職務涉及公益性，除應注意遺產處置之
    公平性外，尚須慮及其適切性，即應兼顧被選任人對遺產、
    遺債之瞭解程度、處理遺產事務之能力與利害關係等綜合判
    斷之，而財政部國有財產署中區分署基於管理國有財產之權
    責，由其任被繼承人之遺產管理人，執行管理及清算遺產職
    務，尚屬適當。並依法為承認繼承之公示催告，爰裁定如主
    文所示。
四、末依民法第1179條規定，遺產管理人職務為：⑴編製遺產清
    冊。⑵為保存遺產必要之處置。⑶聲請法院依公示催告程序，
    限定1年以上之期間，公告被繼承人之債權人及受遺贈人，
    命其於該期間內報明債權及為願受遺贈與否之聲明，被繼承
    人之債權人及受遺贈人為管理人所已知者，應分別通知之。
    ⑷清償債權或交付遺贈物。⑸有繼承人承認繼承或遺產歸屬國
    庫時，為遺產之移交。前項第1款所定之遺產清冊，管理人
    應於就職後3個月內編製之；第4款所定債權之清償，應先於
    遺贈物之交付，為清償債權或交付遺贈物之必要，管理人經
    親屬會議之同意，得變賣遺產。又依法應經親屬會議處理之
    事項，而有民法第1132條所列情形之一者，得由有召集權人
    或利害關係人聲請法院處理之。法院選任之遺產管理人並應
    於職務執行完畢後，向法院陳報處理遺產之狀況並提出有關
    文件，家事事件法第140條亦定有明文規定，併此說明。
五、依家事事件法第127條第4項規定，裁定如主文。
六、如對本裁定抗告，須於裁定送達後10日之不變期間內，向本
    院提出抗告狀，並繳納抗告費新臺幣1,000元。
中　　華　　民　　國　　111 　 年　　4　　月　　29    日
                  家事法庭   司法事務官　陳怡君